【裁判字號】    98,訴,1487
【裁判日期】    980826
【裁判案由】    侵權行為損害賠償
【裁判全文】
臺灣板橋地方法院民事判決              98年度訴字第1487號
原      告  丙○○
訴訟代理人  邱昱宇律師
被      告  丁○○
訴訟代理人  乙○○
被      告  甲○○
上列當事人間請求侵權行為損害賠償事件，本院於民國98年8 月
12日言詞辯論終結，判決如下：
    主  文
被告應連帶給付原告新臺幣參拾萬元，及被告丁○○自民國九十
八年七月二十六日起，被告甲○○自民國九十八年七月十四日起
，均至清償日止，均按年息百分之五計算之利息。
原告其餘之訴駁回。
訴訟費用由被告連帶負擔十分之三，餘由原告負擔。
本判決第一項得假執行。但被告甲○○如以新臺幣參拾萬元為原
告預供擔保後，得免為假執行。
原告其餘假執行之聲請駁回。
    事實及理由
一、原告主張：被告丁○○（原名黃毓真）原係原告之妻，為有
    配偶之人，2 人婚後育有1 女，婚姻尚屬和諧。於民國96年
    12月間，被告丁○○經常藉故與原告吵架，原告因疼惜之意
    而處處隱忍退讓，嗣於97年1 月間，發現被告2 人親密簡訊
    ，原告乃委託徵信社暗中訪察。然於97年1 月26日晚間被告
    丁○○返家後，藉口欲外出探視友人並過夜陪伴，因已夜深
    原告請被告改於次日早上再行外出探視，而被告丁○○執意
    不肯，並藉此再與原告爭吵，持續吵鬧到隔日凌晨，此時被
    告甲○○前來強將丁○○及原告女兒帶回其位於臺北縣新莊
    市○○街57巷8 號居處暫住，自此被告丁○○即從未返家。
    嗣因原告於97年2 月3 日凌晨1 時30分許，會同警方前往上
    址被告甲○○居處查緝，始查得被告2 人之通姦、相姦犯行
    ，並由鈞院刑事庭98年度易字349 號判決被告等有罪在案。
    原告為電腦工程師，受被告妻子此等背叛婚姻之行為嚴重打
    擊，為此罹患憂鬱症，核被告2 人通姦、相姦行為，已致原
    告精神痛苦至鉅。爰依民法第184 條第1 項、第185 條第1
    項前段、第195 條第1 項、第3 項之規定，請求被告連帶賠
    償精神慰撫金新臺幣（下同）100 萬元等語。併為聲明：(一)
    被告應連帶給付原告100 萬元，及自起訴狀繕本送達翌日起
    至清償日止按年息百分之5 計算之利息。(二)願供擔保請准宣
    告假執行。
二、被告丁○○則以：伊與原告感情失和，係因為受到原告之精
    神虐待及暴力行為，伊在與原告解除婚姻關係前即與被告甲
    ○○交往的確有錯，但原告亦不能將自己不負責任之過錯全
    部抹滅。伊於97年底與被告甲○○生下一子，於98年4 月間
    與被告甲○○結婚，目前因照顧幼子無法外出工作，經濟重
    擔落在被告甲○○身上，被告甲○○每月收入僅2 萬元左右
    ，經濟狀況非常吃緊，況且伊每月還得支付1 萬元與原告，
    作為伊與原告所生女兒之撫養費，已無力再為其他支出等語
    ，資為抗辯。被告甲○○則以：伊承認原告所主張之通姦事
    實，但原告請求之金額太高等語，資為抗辯。被告丁○○並
    為答辯聲明：請求駁回原告之訴。被告甲○○則為答辯聲明
    ：(一)請求駁回原告之訴及假執行之聲請。(二)如受不利判決，
    願供擔保請准宣告免為假執行。
三、本件原告主張被告2 人通姦、相姦之事實，為被告2 人所不
    爭執，並有本院98年度易字第349 號刑事判決1 件在卷足憑
    ，原告主張之事實，堪信為真正。
四、按「因故意或過失，不法侵害他人之權利者，負損害賠償責
    任。故意以背於善良風俗之方法，加損害於他人者亦同」、
    「數人共同不法侵害他人之權利者，連帶負損害賠償責任」
    、「不法侵害他人之身體、健康、名譽、自由、信用、隱私
    、貞操，或不法侵害其他人格法益而情節重大者，被害人雖
    非財產上之損害，亦得請求賠償相當之金額。」、「前2 項
    規定，於不法侵害他人基於父、母、子、女或配偶關係之身
    分法益而情節重大者，準用之。」民法第184 條第1 項、第
    185 條第1 項前段、第195 條第1 項前段、第3 項分別定有
    明文。又婚姻係以夫妻之共同生活為其目的，配偶應互相協
    力保持其共同生活之圓滿安全及幸福，而夫妻互守誠實，係
    為確保其共同生活之圓滿安全及幸福之必要條件，故應解為
    配偶因婚姻契約而互負誠實之義務，配偶之一方行為不誠實
    ，破壞共同生活之圓滿安全及幸福者，即為違反因婚姻契約
    之義務而侵害他方之權利（最高法院亦著有55年台上字第20
    53號判例參照）。而通姦之足以破壞夫妻間之共同生活而非
    法之所許，此從公序良俗之觀點可得斷言，此即侵害他人基
    於配偶關係之身分法益而情節重大之情形，通姦之雙方對於
    配偶之他方應構成共同侵權行為。查本件被告丁○○原為原
    告之配偶，被告甲○○明知被告丁○○為有配偶之人，兩人
    竟發生通姦、相姦行為，其等即係以背於善良風俗之方法，
    加損害於原告，且已構成侵害原告基於配偶關係之身分法益
    ，其情節亦屬重大，原告在精神上受有相當痛苦甚明，是原
    告據此請求被告負連帶賠償責任，即屬有據。
五、再按慰撫金之賠償其核給之標準固與財產上損害之計算不同
    ，然非不可斟酌雙方身分、資力與加害程度，及其他各種情
    形核定相當之數額，最高法院著有51年台上字第223 號判例
    可資參照。查原告職業為電腦工程師，目前仍在進修碩士班
    ，月薪約5 萬元，並育有一女，業據原告陳明（見本院98年
    8 月12日言詞辯論筆錄）；被告丁○○二技畢業，目前無業
    在家照顧9 個月大之幼子，被告甲○○高中畢業，目前在小
    吃攤工作，每月薪水約2 萬元，被告2 人與被告甲○○父母
    同住等情，亦據被告2 人供明在卷（見本院98年8 月12日言
    詞辯論筆錄）。本院斟酌兩造前開之身分、地位、經濟狀況
    及被告間通、相姦，致使原告精神上感受痛苦之情事，認被
    告應以連帶賠償原告30萬元為適當。逾此金額之請求，則為
    無理由。
六、從而，原告依侵權行為損害賠償之法律關係，請求被告連帶
    給付30萬元，及自起訴狀繕本送達被告之翌日即被告丁○○
    自98年7 月26日起至清償日止，被告甲○○自98年7 月14日
    起至清償日止，按年息百分之5 計算之利息，洵屬正當，應
    予准許；至其超過上開數額之請求，則無理由，不應准許。
七、原告及被告甲○○均陳明願供擔保，請求宣告假執行及免為
    假執行，經核原告勝訴部分所命給付之金額未逾50萬元，依
    民事訴訟法第389 條第1 項第5 款之規定，應由法院依職權
    宣告假執行，故自毋庸命原告供擔保而逕由本院依職權宣告
    之；被告甲○○上開陳明，核與法律之規定相符，爰酌定相
    當擔保金額准許之。至原告敗訴部分，其假執行之聲請已失
    所附麗，應併予駁回。
八、本件事證已臻明確，兩造其餘主張、攻擊防禦方法及所提之
    證據，經審酌後認於本判決結果不生影響，爰不一一論述，
    附此敘明。
九、結論：原告之訴為一部有理由、一部無理由，依民事訴訟法
    第79條、第85條第2 項、第389 條第1 項第5 款、第392 條
    第2 項，判決如主文。
中    華    民    國    98    年    8     月    26    日
                  民事第二庭    法  官  連育群
以上正本係照原本作成
如對本判決上訴，須於判決送達後20日內向本院提出上訴狀
中    華    民    國    98    年    8     月    26    日
                            書記官  溫婷雅

司法院資訊處製作；財團法人民間司法改革基金會備份。
